【裁判字號】    99,基小,1093
【裁判日期】    990623
【裁判案由】    給付使用補償金
【裁判全文】
臺灣基隆地方法院小額民事判決        99年度基小字第1093號
原      告  基隆市政府
法定代理人  乙○○
訴訟代理人  丙○○
被      告  甲○○
上列當事人間請求給付使用土地補償金事件，本院於中華民國99
年６月14日辯論終結，茲判決如下：
    主  文
被告應給付原告新臺幣貳萬陸仟參佰零捌元及自民國九十九年五
月十五日起至清償日止按年息百分之五計算之利息。
訴訟費用新臺幣壹仟元由被告負擔。
本判決得為假執行。
    事實及理由要領
一、本件原告起訴主張：坐落基隆市○○區○○段六小段第19-7
    地號土地（下稱系爭土地）為基隆市所有，由原告管理，此
    有土地登記謄本可稽。詎被告無正當之權源，占用其中之９
    平方公尺（建有基隆市○○區○○路0252巷18號房屋），按
    無權使用他人土地，可能獲得相當於租金之利益，為社會通
    念，被告既未與原告訂定租約以取得使用系爭土地之合法權
    源，即屬無權使用，未支付使用對價予原告，被告自受有相
    當於租金之利益，致原告受有相當於租金之損害，故原告自
    得依民法第0179條不當得利之規定，請求被告返還相當於租
    金之利益；原告請求被告返還無權占用期間之土地使用補償
    金，其計算標準係按申報地價年息５％計算，計新臺幣（下
    同）26,308元（詳見基隆市政府經管市有土地租金或使用補
    償金計算表）。詎迭經催討，被告均置之不理等情，為此不
    當得利之法律關係提起本件訴訟，求為判決：被告應給付原
    告26,308元及自起訴狀繕本送達被告之翌日（即99年５月15
    日）起至清償日止按年息５％計算之利息。
二、被告自認原告主張之事實屬實，惟以：渠目前無力清償等語
    ，資為抗辯。
三、查原告主張之上開事實，為被告所自認，並有原告提出之土
    地登記謄本及建物登記謄本各１件在卷可資佐證，原告此部
    分之主張自堪信為真實。按「無法律上之原因而受利益，致
    他人受損害者，應返還其利益。雖有法律上之原因，而其後
    已不存在者，亦同。」民法第0179條定有明文。又無權占有
    他人土地，可獲得相當於租金之利益，為社會通常之觀念，
    並因而致土地所有權人受有相當於租金之損害，無權占有人
    應返還相當於租金之利益予土地所有權人（參見最高法院61
    年度臺上字第1695號判例）。被告既無權占用原告管理之系
    爭土地，面積共９平方公尺（建有基隆市○○區○○路0252
    巷18號房屋），如上所述，依上開判例意旨，即不能不認為
    受有「不當得利」，從而原告依「不當得利」之法律關係，
    訴請被告給付相當於租金之不當得利，自有依據，應予准許
    。其相當於租金之金額為26,308元，原告係以系爭土地之申
    報地價，乘以被告占用系爭土地之面積，再依土地法第97條
    第１項及第0105條之規定，以申報地價之年息５％計算而得
    （詳見起訴狀所附基隆市政府經管市有土地租金或使用補償
    金計算表），核屬相當而合理，應予准許。至「有無資力償
    還，乃係執行問題，不得據為不負履行義務之抗辯。」（參
    見最高法院19年度上字第1733號判例），故被告抗辯：渠目
    前無力清償云云，自不可採，併予敘明。
四、訴訟費用（即裁判費）1,000.元，依民事訴訟法第78條規定
    ，應由敗訴之被告負擔，爰依民事訴訟法第0436條之19第１
    項之規定，一併確定其數額如主文第２項所示。
五、本件係適用小額訴訟程序所為被告敗訴之判決，依民事訴訟
    法第0436條之20規定，應依職權宣告假執行，爰依職權宣告
    之。
六、據上論結，本件原告之訴為有理由，依民事訴訟法第78條、
    第0436條之19第１項、第0436條之20，判決如主文。
中    華    民    國    99    年    6     月    23    日
                  基隆簡易庭法      官  林金發
以上正本係照原本作成。
對於本件判決如有不服，應於收受送達後20日內向本院提出上訴
書狀，上訴於本院合議庭，並按他造當事人之人數附具繕本。
當事人之上訴，非以判決違背法令為理由不得為之，上訴狀應記
載上訴理由，表明下列各款事項：
(一)原判決所違背之法令及其具體內容。
(二)依訴訟資料可認為原判決有違背法令之具體事實。
中    華    民    國    99    年    6     月    23    日
                            法院書記官  莊國南

司法院資訊處製作；財團法人民間司法改革基金會備份。
